臺灣高等法院高雄分院民事裁定　　　　 110年度家抗字第25號
抗　告　人　黃永盛　
　　　　　　黃永芳　
　　　　　　陳妍婷　


相　對　人　邱荷晴　
法定代理人　邱裕仁　
　　　　　　呂貞蕙　
上列當事人間許可訴訟繫屬事實登記事件，抗告人對於民國110
年7 月27日臺灣高雄少年及家事法院110 年度家訴聲字第9 號裁
定，提起抗告，本院裁定如下
    主  文
抗告駁回。
抗告費用由抗告人負擔。
    理  由
一、抗告意旨略以：相對人訴請分割被繼承人黃○居之遺產，並
    請求抗告人塗銷原裁定附表（下稱附表）編號4 至21所示不
    動產（相對人已以家事變更訴之聲明狀追加請求塗銷附表編
    號1 至3 所示不動產）之遺囑繼承及遺贈登記，現由原法院
    以110 年度重家繼訴字第26號事件審理中（下稱系爭分割遺
    產事件）。分割遺產之判決於判決確定時即生公同共有關係
    消滅及各自取得分得部分所有權之效力，無待分割登記即生
    分割效力，附表所示不動產（下稱系爭不動產）均為黃○居
    之遺產，相對人聲請就系爭不動產為訴訟繫屬事實登記，與
    民事訴訟法第254 條第5 項要件不合。縱認相對人對黃○居
    之遺產有繼承權，在經法院判決分割並登記前，抗告人就其
    繼承之應繼分尚不得自由處分，第三人無從自抗告人受讓取
    得系爭不動產權利，不生第三人因信賴登記而善意取得情形
    ；抗告人縱依土地法第34條之1 規定處分系爭不動產，對於
    未同意處分共有人之應有部分，係依法律規定而有處分權，
    第三人即可依法取得不動產所有權，不生第三人因信賴登記
    而善意取得情形，因此亦無以訴訟繫屬事實登記之公示方法
    使第三人知悉本案訴訟之必要。原裁定准相對人之聲請，於
    法未合，爰提起本件抗告，請求廢棄原裁定不利於抗告人部
    分之裁定。
二、按訴訟標的基於物權關係，且其權利或標的物之取得、設定
    、喪失或變更，依法應登記者，於事實審言詞辯論終結前，
    原告得聲請受訴法院以裁定許可為訴訟繫屬事實之登記；該
    項聲請，應釋明本案請求，釋明如有不足，法院得定相當之
    擔保，命供擔保後為登記，其釋明完足者，亦同，為民事訴
    訟法第254 條第5 項、第6 項前段、第7 項所明定。前開規
    定，依家事事件法第51條，於家事訴訟事件亦有準用。
三、經查：
  ㈠相對人已於系爭分割遺產事件中經追加為原告，主張其得代
    位繼承黃○居之遺產即系爭不動產，抗告人乙○○、甲○○
    持公證遺囑就附表編號15所示不動產辦理遺贈登記、就其餘
    不動產辦理遺囑繼承登記如附表所示，已侵害相對人之特留
    分，爰依民法第1125條等規定行使特留分扣減權，請求抗告
    人應塗銷系爭不動產之遺囑繼承登記及遺贈登記，暨請求分
    割黃○居之遺產等情，業經本院調取系爭分割遺產事件卷核
    閱屬實，並有家事變更訴之聲明狀在卷可稽，堪認相對人已
    就本案請求為相當之釋明。
  ㈡相對人係依民法第1225條等關於特留分扣減權之規定，對抗
    告人行使扣減權，一經行使，於侵害特留分部分即失效力，
    因而回復之特留分仍概括存於所有遺產上，性質上屬於物權
    之形成權，堪認相對人於本案所主張之訴訟標的，係基於物
    權關係而為請求。而相對人基於物權關係所提起之本案訴訟
    ，係聲明請求塗銷系爭不動產之遺囑繼承登記及遺贈登記，
    可認抗告人係基於物權關係請求，且其標的物中就系爭不動
    產之取得、設定、喪失或變更，依法應經登記，且系爭不動
    產均已登記在抗告人名下，第三人確有因信賴登記而善意取
    得系爭不動產之可能，自有以訴訟繫屬事實登記之公示方法
    ，使第三人知悉本案訴訟之必要，是以，相對人請求就系爭
    不動產為訴訟繫屬事實登記，自符合民事訴訟法第254 條第
    5 項之規定，抗告人抗辯本件並無以公示方法使第三人知悉
    本案訴訟之必要，相對人所為聲請與民事訴訟法第254 條第
    5 項要件不合云云，委無足採。惟相對人之釋明仍有不足，
    且本案之事實尚未經原審調查審理完畢，自以定相當擔保為
    登記為宜。原審因而審酌抗告人難以處分系爭不動產所受之
    損害、系爭不動產價值、本案訴訟可能審理期間、目前銀行
    定存利率約週年利率0.8%等，裁量酌定相對人以新臺幣7,84
    8,786 元供擔保後，准許就系爭不動產為訴訟繫屬事實之登
    記，核無違誤。抗告意旨指摘原裁定不利於抗告人部分不當
    ，求予廢棄，為無理由，應予駁回。
四、據上論結，本件抗告為無理由，爰裁定如主文。
中    華    民    國   110    年    10    月    7     日
                            家事法庭
                                審判長法  官  李昭彥
                                      法  官  楊淑珍
                                      法  官  黃悅璇
以上正本證明與原本無異。
本件不得再抗告。
中    華    民    國   110    年    10    月    7     日
                                      書記官  賴梅琴